# 怎样理解准则讲解 2010 中，关于企业合并一章中的下述变化？

提问人：azhi 时间：2011-05-12 11:12:53
准则讲解 2010 在《企业合并》一章中的变化之一就是“将仅通过合同而不是所有权份额将两个或两个以上的企业合并形成一个报告主体的情形包括在企业合并准则的适用范围内”，实务中怎样执行？是只需要将该企业纳入合并范围吗？难道单户报表也要确认长期股权投资吗？ 如：A企业通过签订受托经营合同取得B企业的控制权，A企业和B企业无任何关联关系，因此，除了要将B企业纳入A企业合并范围，A企业还要按照非同一控制下的企业合并进行会计处理吗？未支付投资成本，将B企业公允价值全部计入营业外收入？如果A企业只是根据合同取得B企业一定时间的经营权呢？如果按照企业合并来处理，合同结束后又该如何处理？？？？
[ 本帖最后由 azhi 于 2011-5-12 11:19 编辑 ]

回答人：chenyiwei
“仅通过合同而不是所有权份额将两个或两个以上的企业合并形成一个报告主体的情形”的情况相当复杂，需要根据个案的具体情况讨论是否具有控制权，以及（在确定具有控制权的前提下）纳入控制方合并报表的具体方法。在此方面，需要通过对相关托管、承包等协议的仔细研读，确定收益分配办法、托管期满后剩余净资产的处置和分配办法等，根据具体条款分别处理。 单户表上的长期股权投资这一项目仅适用于存在实际的股权投资关系的情形。如果虽然实质上有控制权但并无股权投资的，则母公司（控制方）的单户表上没有“长期股权投资”项目。